【裁判字號】    99,訴,95
【裁判日期】    990416
【裁判案由】    偽造文書
【裁判全文】
臺灣雲林地方法院刑事判決
公  訴  人  臺灣雲林地方法院檢察署檢察官
被      告  甲○○
上列被告因偽造文書案件，經檢察官提起公訴（99年度偵字第24
6 號），被告於準備程序中就被訴事實為有罪之陳述，本院改依
簡式審判程序審理，判決如下：
    主  文
甲○○犯行使偽造私文書罪，處有期徒刑月，如易科罰金，以
新臺幣壹仟元折算壹日。如附表編號(一)所示之偽造「易政佑」署
押共肆枚沒收。又犯行使偽造私文書罪，處有期徒刑月，如易
科罰金，以新臺幣壹仟元折算壹日。如附表編號(二)所示之偽造「
易政佑」署押共貳枚沒收。應執行有期徒刑伍月，如易科罰金，
以新臺幣壹仟元折算壹日。如附表編號(一)、(二)所示之偽造「易政
佑」署押共陸枚，均沒收。
    犯罪事實
一、甲○○與易政佑（現改名為易俊偉）為朋友關係，得知易政
    佑之身分資料，竟先後為下列犯行：
    (一)甲○○先於民國98年9 月25日13時54分許，向余秋皇借用
      車牌號碼NUM-670 號重型機車（為余宗興所有），途經雲
      林縣虎尾鎮○○○○路埒內段時，因有未配戴安全帽及機車
      未裝設照後鏡之交通違規，為警攔檢舉發。詎其為躲避交
      通違規責任，且恐無照駕駛遭警查覺，竟冒用「易政佑」
      之名義，基於偽造私文書並持以行使之犯意，接續在雲林
      縣警察局雲警交字第KAJ018131 號、第KAJ018132 號舉發
      違反道路交通管理事件通知單（下稱舉發通知單）移送聯
      上，收受通知聯者簽章欄內，偽造「易政佑」之署押各1
      枚（嗣因該聯具有複寫功能，上開「易政佑」署押並同時
      複寫於存根聯），藉以表示易政佑本人業已收受該舉發通
      知單，交付予舉發警員李富源收執而據以行使，足以生損
      害於易政佑本人及交通主管機關處理交通違規事件之正確
      性。
    (二)甲○○復於98年11月17日5 時20分許，騎乘車牌號碼ALG-
      322 號重型機車（為其外婆吳劉梅所有），途經雲林縣虎
      尾鎮「廣雲宮」前道路時，因闖紅燈之交通違規，為警攔
      檢舉發。詎其為躲避交通違規責任，且恐無照駕駛遭警查
      覺，再度冒用「易政佑」之名義，基於偽造私文書並持以
      行使之犯意，在雲林縣警察局雲警交字第KAJ019684 號舉
      發違反道路交通管理事件通知單移送聯上，收受通知聯者
      簽章欄內，偽造「易政佑」之署押1 枚（嗣因該聯具有複
      寫功能，上開「易政佑」署押並同時複寫於存根聯），藉
      以表示易政佑本人業已收受該舉發通知單，交付予舉發警
      員許寶卿收執而據以行使，足以生損害於易政佑本人及交
      通主管機關處理交通違規事件之正確性。
    嗣易政佑因遭臺北市交通事件裁決所裁罰，提出申訴，方經
    警循線查獲，而查悉上情。
二、案經雲林縣警察局虎尾分局報告臺灣雲林地方法院檢察署檢
    察官偵查起訴。
    理  由
一、本件係經被告甲○○於準備程序期日為有罪之陳述，而經本
    院合議庭裁定由受命法官獨任以簡式審判程序加以審理，此
    有本院99年4 月2 日準備程序筆錄一份附卷足憑，則依據刑
    事訴訟法第273 條之2 、同法第159 條第2 項之規定，不適
    用傳聞法則有關限制證據能力之相關規定，合先敘明。
二、訊據被告甲○○對於上開犯罪事實坦承不諱，核與證人即余
    宗興之配偶洪雅菁於警詢時證述之情節相符（偵卷第9 、10
    頁），復有雲警交字第KAJ018131 號、第KAJ018132 號、第
    KAJ019684 號舉發通知單通知聯各1 紙（偵卷第11、12頁）
    、雲警交字第KAJ018131 號舉發通知單移送聯、存根聯各1
    紙（偵卷第36、43頁）、雲警交字第KAJ018132 號舉發通知
    單移送聯1 紙（偵卷第41頁）、雲警交字第KAJ019684 號舉
    發通知單存根聯1 紙（偵卷第44頁）、臺北市交通事件裁決
    所違反道路交通管理事件裁決書2 份（偵卷第33、35頁）、
    易政佑之異議聲請書1 份（偵卷第30至32頁）及車籍查詢基
    本資料詳細畫面2 紙（偵卷第19、21頁）在卷可稽，是被告
    自白與事實相符，應可採信，其犯行洵堪認定。
三、按在舉發通知單移送聯上「收受通知聯者簽章」欄內，偽簽
    他人姓名，自不待依據習慣或特約，單從形式上觀察，即足
    以知悉係表示由他人名義出具領收通知之證明，此與事先在
    印妥內容之收據上偽簽他人姓名之情形，無分軒輊，當然屬
    於刑法第210 條所稱之私文書，而非同法第220 條之準私文
    書（最高法院83年度臺上字第6631號判例意旨參照）。故被
    告於上開舉發通知單之移送聯上「收受通知聯者簽章」欄內
    偽造「易政佑」之署押後，復交回舉發警員處理，顯係對於
    該文字之內容有所主張，自有行使之意思。是核被告甲○○
    所為均係犯刑法第216 條、第210 條之行使偽造私文書罪。
    其偽造私文書復持以行使，偽造私文書之低度行為為高度之
    行使行為所吸收，不另論罪。又其偽造署押為偽造私文書之
    部分行為，亦不另論罪。另就犯罪事實一、(一)部分，被告為
    逃避交通違規責任，利用同一機會，於如附表編號(一)1.及2.
    所示文件上偽造「易政佑」署名之犯行，主觀上係為同一動
    機與目的而冒名，應係基於同一偽造私文書之犯意，係於密
    切接近之時地實施，侵害同一之法益，各行為之獨立性極為
    薄弱，既依一般社會健全觀念，在時間差距上，難以強行分
    開，則在刑法評價上，視為數個舉動之接續施行，包括以一
    行為予以評價，較為合理，為接續犯，應論以一罪（最高法
    院86年度臺上字第3295號判例意旨參照）。被告所犯上開2
    罪間，犯意各別，行為互殊，應分論併罰。
四、爰審酌被告未曾因故意犯罪而遭法院判刑，有臺灣高等法院
    被告前案紀錄表1 份附卷可稽，素行尚可，其犯罪之動機、
    目的乃為逃避交通違規責任，犯罪手段尚稱平和，惟因此致
    被害人有遭交通裁罰之危險，妨害交通主管機關處理交通違
    規之正確性，暨犯後坦承犯行，態度尚屬良好等一切情狀，
    分別量處如主文所示之刑，並均諭知易科罰金之折算標準及
    定其應執行之刑，以資懲戒。
五、至舉發通知單共有三聯，第一聯為通知聯（交違規人收執）
    、第二聯為移送聯（移送監理機關）、第三聯為存根聯（舉
    發單位存查），通知聯毋庸簽名，被告於如附表編號(一)、(二)
    所示之舉發通知單移送聯上，收受通知聯者簽章欄內，偽造
    「易政佑」之署押，同時複寫於各該舉發通知單之存根聯上
    相同欄位，共偽造6 枚署押，均不問屬於犯人與否，應依刑
    法第219 條規定沒收。
據上論斷，應依刑事訴訟法第299 條第1 項前段、第273 條之1
第1 項，刑法第216 條、第210 條、第219 條、第41條第1 項、
第51條第5 款，判決如主文。
本案經檢察官傅克強到庭執行職務。
中    華    民    國    99    年    4     月    16    日
                  刑事第一庭    法  官  陳美利
以上正本證明與原本無異。
如不服本判決應於收受判決後10日內向本院提出上訴書狀，並應
敘述具體理由；其未敘述上訴理由者，應於上訴期間屆滿後20日
內向本院補提理由書（均須按他造當事人之人數附繕本）。「切
勿逕送上級法院」。
                                書記官  王秀如
中    華    民    國    99    年    4     月    16    日
附錄本案論罪科刑法條：
中華民國刑法第210條
（偽造變造私文書罪）
偽造、變造私文書，足以生損害於公眾或他人者，處 5 年以下
有期徒刑。
中華民國刑法第216條
（行使偽造變造或登載不實之文書罪）
行使第 210 條至第 215 條之文書者，依偽造、變造文書或登載
不實事項或使登載不實事項之規定處斷。
附表：
┌──┬────────────────────────┐
│編號│內容                                            │
├──┼────────────────────────┤
│ (一) │1.雲林縣警察局雲警交字第KAJ018131 號舉發違反道路│
│    │  交通管理事件通知單移送聯、存根聯上，收受通知聯│
│    │  者簽章欄內，偽造之「易政佑」署押各1 枚（共2 枚│
│    │  ）。                                          │
│    │2.雲林縣警察局雲警交字第KAJ018132 號舉發違反道路│
│    │  交通管理事件通知單移送聯、存根聯上，收受通知聯│
│    │  者簽章欄內，偽造之「易政佑」署押各1 枚（共2 枚│
│    │  ）。                                          │
├──┼────────────────────────┤
│ (二) │雲林縣警察局雲警交字第KAJ019684 號舉發違反道路交│
│    │通管理事件通知單移送聯、存根聯上，收受通知聯者簽│
│    │章欄內，偽造之「易政佑」署押各1 枚（共2 枚）。  │
├──┴────────────────────────┤
│合計：偽造之「易政佑」署押共6枚。                     │
└───────────────────────────┘

司法院資訊處製作；財團法人民間司法改革基金會備份。
